【裁判字號】    98,交抗,2807
【裁判日期】    981130
【裁判案由】    違反道路交通管理處罰條例
【裁判全文】
臺灣高等法院交通事件裁定            98年度交抗字第2807號
抗  告  人
即受處分人  甲○○
上列抗告人因違反道路交通管理處罰條例案件，不服臺灣臺北地
方法院中華民國98年10月30日所為裁定（98年度交聲字第3813號
），提起抗告，本院裁定如下：
    主  文
抗告駁回。
    理  由
一、原處分意旨略以：抗告人即受處分人甲○○（下稱抗告人）
    駕駛天駿交通有限公司所有之車牌號碼202-YK號一般營業小
    客車（下稱本案營業小客車），於民國98年8月8日下午1時
    36分許，行經臺北市○○○路、重慶南路口時，因有未帶執
    業登記證營業之違規行為，經臺北市政府警察局中正第一分
    局（下稱原舉發機關）員警當場攔停製單舉發，嗣經原處分
    機關認抗告人違規事實明確，依道路交通管理處罰條例第36
    條第5項規定，裁處抗告人罰鍰新臺幣（下同）1,500元等語
    。
二、聲明異議意旨略稱：抗告人為合法計程車駕駛人，因車輛送
    修，臨時向車行租用本案營業小客車來維持家中生計，所用
    之影印本與本人正本完全一樣，非盜用他人或變造偽造，但
    中正一分局員警硬要開單舉發本人是違反道路交通管理處罰
    條例第36條第5項，本人實難以信服，員警若認抗告人有問
    題，電腦一查就能查出抗告人是否為合法駕駛人，抗告人今
    日非刻意違反規定，雖然對別人而言，1,500元並不是很多
    ，但對抗告人的家庭卻是沈重負擔，為此聲明異議，請求撤
    銷原處分云云。
三、計程車駕駛人向警察機關辦理執業登記而領取之執業登記證
    ，未依規定安置車內指定之插座或以他物遮蔽者，處1,500
    元罰鍰，道路交通管理處罰條例第36條第5 項定有明文。次
    按計程車駕駛人應將執業登記證置於儀錶板上右側，執業登
    記證副證置於右前座椅背插座，復為計程車駕駛人執業登記
    管理辦法第13條第1項載所明文。而計程車應於儀錶板上右
    側與右前座椅背設置執業登記證插座，並於右前座椅背標示
    牌照號碼；未經核定之標識及裝置不得設置，道路交通安全
    規則第42條第2項亦有明定。
四、原裁定以：(一)、本件抗告人於上開時、地駕駛本案營業小客
    車，未按規定將執業登記證正本置於儀錶板上右側，執業登
    記證副證正本置於右前座椅背插座，僅擺放其執業登記證及
    副證之影本，為原舉發機關員警當場攔停認有未帶執業登記
    證營業之違規行為乙節，有臺北市政府警察局98年8月8日掌
    電字第A00XEW527號舉發違反道路交通管理事件通知單、臺
    北市政府警察局中正第一分局98年9月8日北市警中正一分交
    字第09831679400號函及交通部公路總局臺北區監理所98年9
    月23日北監營裁字第裁40-AOOXEW527號裁決書各一份在卷可
    憑，並為抗告人所不爭執，應堪認定。(二)、抗告人雖辯以前
    詞，惟：按道路交通管理處罰條例第36條第5項之規定，要
    求營業小客車駕駛人確實將其領得之執業登記證依規定放置
    ，考其立法目的，除可讓乘客明確知悉其是否為合法之計程
    車駕駛及知悉駕駛人之姓名外，更可讓執行稽查任務之員警
    或一般乘客在車外即可辨識該部計程車上之駕駛人是否為一
    有合法資格之計程車駕駛，而便於稽查，故計程車駕駛人於
    其執業過程中（不僅包括車上有乘客之時，尚應包括空車在
    市區道路上繞行待客之時間），自應確實依該條項規定妥適
    安置其執業登記證之「正本」。抗告人雖有將執業登記證影
    本安置於車內指定之插座，並主張該影本乃是與正本完全相
    同等情，然因影本極容易偽造、變造，該影本與正本是否具
    有同一性，實足以令車外欲搭乘之乘客產生質疑，而降低對
    計程車駕駛人之信賴感；又執行稽查任務之員警並無法僅憑
    影本辨認計程車駕駛人是否確實領取執業登記證而為具合法
    資格之駕駛，且該指定之插座僅有影本而無正本，則其正本
    是否有遺失、毀損或滅失而未依規定補發或換發等情事，亦
    足使員警產生合理之懷疑，故應認前開條文所稱應放置於車
    內指定插座之執業登記證，當係指正本而言。再者，抗告人
    既以計程車駕駛為職業，就其執業登記證及副證擺放位置即
    應明確知悉並確實遵守，抗告人應將執業登記證正本依規定
    安置在車內指定之插座方符合其法定義務，倘認其可於指定
    位置擺放影本之方式取代前開義務，則道路交通管理處罰條
    例第36條第5項之立法目的勢將難以達成。是抗告人所辯，
    顯然誤解，並不足採。抗告人於上開時、地有未帶執業登記
    證營業之違規行為，堪予認定，其聲明異議，為無理由，應
    予駁回。
五、抗告意旨略以：抗告人並非刻意違規，抗告人實難支付1500
    元罰款。考執業登記證時，未有人告知不得以影本代替正本
    ，抗告人係正當駕駛計程車等語。
六、經查：原裁定已就抗告人未確實將執業登記證正本依規定放
    置，而以影本代之，仍屬違規應予處罰之行為，詳予說明，
    而駁回抗告人異議之聲明。經核並無不合。抗告意旨猶執陳
    詞，指摘原裁定不當，求為免罰，為無理由，應予駁回。
據上論結，應依道路交通管理處罰條例第89條、道路交通案件處
理辦法第26條，刑事訴訟法第412條，裁定如主文。
中    華    民    國    98    年    11    月    30    日
                  刑事第十二庭審判長法  官  蔡永昌
                                    法  官  陳榮和
                                    法  官  蔡國在
以上正本證明與原本無異。
不得再抗告。
                                    書記官  顧哲瑜
中    華    民    國    98    年    12    月    1     日


司法院資訊處製作；財團法人民間司法改革基金會備份。
